臺灣高等法院刑事判決　　　　　　　　　　　　　　九十一年度上訴字第一三號
　　上　訴　人
　　即　被　告　乙○○
　　選任辯護人　施小凡
右上訴人因違反毒品危害防制條例案件，不服台灣新竹地方法院八十九年度訴字第四
三七號，中華民國九十年十月二十六日第一審判決（起訴案號：台灣新竹地方法院檢
察署八十九年度偵字第七七六號），提起上訴，本院判決如左：
    主  文
原判決關於乙○○部分撤銷。
乙○○共同連續販賣第二級毒品，累犯，處有期徒刑柒年陸月，扣案安非他命伍包（
合計淨重參公克）沒收銷燬之。犯罪所得新台幣柒萬柒仟元沒收之，如全部或一部不
能沒收時，以其財產抵償之。
    事  實
一、乙○○曾有多次違反麻醉藥品管理條例、竊盜前科，其中一次係於民國八十五年
    間因違反麻醉藥品管理條例案件，經台灣新竹地方法院判處有期徒刑七月，於八
    十六年十月十三日執行完畢。其仍不知悔改，基於販賣第二級毒品安非他命牟利
    之概括犯意，先於八十九年一月二十三日經由友人邱俊宏（業經原審法院通緝）
    之媒介，在新竹縣湖口鄉○○村○○○○路口以新台幣（下同）二萬二千元之價
    格（起訴書誤認為三萬三千元），售予邱俊宏之表哥彭富明（業經另案判處有期
    徒刑五年確定）第二級毒品安非他命約一兩；復於同年月二十五日，在國道三號
    高速公路龍潭交流道附近，以五萬五千元之價格（起訴書誤認為六萬元），販賣
    重量約二兩半之安非他命予彭富明。經警於同月二十七日下午三時五十分許，在
    台北縣板橋市○○街一Ｏ六號前，查獲彭富明置手提包內之其甫於同月二十五日
    向乙○○所購、業經分裝之安非他命十包（合計淨重七十七‧二公克）。彭富明
    被查獲後，即向台北縣警察局板橋分局後埔派出所承辦警員李滿興供出毒品來源
    ，嗣警員授意彭富明打電話給乙○○佯稱欲再購買安非他命，乙○○接到電話後
    ，乃賡續前販賣安非他命之概括犯意，開車至新竹縣竹東市○○街、東峰街口載
    邱俊宏，並與邱俊宏基於共同販賣安非他命之犯意聯絡，共同攜帶五包安非他命
    （合計淨重三．一公克，取樣檢驗餘淨重三公克）前往彭富明所約定之地點，嗣
    於同日晚上十時三十分許，乙○○、邱俊宏一同驅車抵達新竹縣北二高竹東交流
    道下，欲與彭富明交易時，為警當場查獲，並在邱俊宏身上起出四包安非他命及
    在該車前座腳踏板下起出一包安非他命。
二、案經台北縣警察局板橋分局報請臺灣新竹地方法院檢察署檢察官偵查起訴。
    理  由
一、訊據上訴人即被告乙○○對其曾於右開時、地，先後二次向彭富明取得購買安非
    他命之價款及交付安非他命予彭富明之事實坦承不諱，惟矢口否認販賣犯行，辯
    稱：伊是代彭富明調取安非他命，伊僅是轉讓而已云云。經查：
  (一)被告乙○○於1.八十九年一月二十八日警訊中供稱：伊綽號「阿狗」，伊手機號
    碼0000000000，伊載邱俊宏前往，由邱俊宏欲與彭富明交易，警方於
    現場盤查時，在邱俊宏身上查獲四包安非他命及在自小客車（三Ｆ─一五０二）
    之副駕駛座之腳踏板位置查獲一包安非他命，查獲之安非他命是邱俊宏所有（詳
    見偵查卷第九頁反面、第十頁）。2.八十九年五月二十五日偵查中供稱：伊幫彭
    富明調安非他命，第一次是八十九年一月二十三日、第二次是八十九年一月二十
    五日，八十九年一月二十七日是彭富明為警查獲，他與警方在芎林交流道約伊出
    來（詳見偵查卷第一四八頁）。3.八十九年九月七日於原審供稱：一月二十三日
    ，彭富明交給伊二萬三千元，伊交給彭富明一兩的安非他命，一月二十五日，伊
    交給彭富明三兩安非他命，金額是六萬元，伊沒有賺差價（詳見原審卷第四十頁
    、四十一頁）。4.九十年三月二日於原審供稱：八十九年一月二十七日，伊開車
    載邱俊宏在北二高竹東交流道下面，因為彭富明與他約好要見面，結果渠等在那
    裡等彭富明時，被警察抓到，安非他命、分裝袋都在邱俊宏身上搜到，當時是彭
    富明想要買安非他命，打伊的手機號碼，由伊聯絡邱俊宏（詳見原審卷第一三０
    頁）。5.九十年六月十五日於原審供稱：彭富明第一次買，應該是一兩二萬二千
    元，第二次是六萬元買三兩，被查獲當天是因彭富明說還要再買一兩，所以約伊
    去竹東交流道，不是伊要販毒（詳見原審卷第一七０頁）。
  (二)同案被告邱俊宏於1.八十九年一月二十八日警訊中供稱：八十九年一月二十七日
    十八時許，乙○○開車來新竹縣竹東市○○街、東峰街口載伊，伊上車後，乙○
    ○便將毒品與分裝袋寄放伊身上，並告知伊，待會兒要販賣予他人，乙○○便載
    伊至新竹縣北二高竹東交流道下欲交易時，當場被查獲，現場查獲的安非他命五
    小包與分裝袋十二只，是乙○○寄放在伊身上的（詳見偵查卷第七頁反面）。2.
    八十九年一月二十八日偵查中供稱：彭富明是伊表哥（詳見偵查卷五十七頁）。
    檢察官問：彭富明向何人買安非他命？答：伊表哥找不到乙○○，就找伊（詳見
    偵查卷第五十八頁）。檢察官問：乙○○安非他命那裡來的？答：好像在乃哥那
    裡來的（詳見偵查卷第五十九頁）。3.八十九年二月十一日偵查中，檢察官問：
    你有介紹你表哥彭富明與乙○○認識？答：有，約在被查獲前一、二星期左右。
    問：你介紹彭富明給乙○○做什麼？答：介紹他們買安非他命，第一次是去湖口
    ，地址伊不知道，那次彭富明買了一兩安非他命，約二萬元左右，那次伊等三人
    去，乙○○自己一人進入，他叫伊與彭富明在巷口等，後來他們又在桃園龍潭有
    交易一次，是交易後伊才知道（詳見偵查卷第八十九頁）。4.八十九年五月十七
    日偵查中供稱：伊只介紹彭富明向乙○○買安非他命，他們之間如何交易，伊不
    知道（詳見偵查卷第一二七頁）。5.八十九年九月七日於原審中，法官問：八十
    九年一月二十五日在龍潭交流道，彭富明交多少錢給乙○○？答：那次伊沒有去
    。問：一月二十七日這天，你打算如何交安非他命給彭富明？答：他是跟伊等約
    到竹林交流道，乙○○有打電話問他朋友有沒有安非他命，但找不到安非他命，
    彭富明已經到竹林交流道那邊等，伊等過去是要告訴彭富明調不到東西（詳見原
    審卷第四十一頁）。
  (三)證人彭富明於1.八十九年一月廿七日警訊中陳明：伊所有之安非他命是於八十九
    年一月廿五日於龍潭交流道向綽號『阿狗』的男子以五萬五千元之代價共買得安
    非他命八十四公克（詳見偵查卷第十七頁反面至第十八頁）。2.八十九年二月二
    十八日警訊供稱：邱俊宏是伊表弟，乙○○是他介紹伊認識的；伊於八十九年一
    月二十五日，在桃園縣龍潭鄉○○道向乙○○（綽號「阿狗」）購買安非他命，
    伊係打0000000000號行動電話與其聯絡；八十九年一月二十七日警方
    查獲之乙○○是販賣安非他命給伊的（詳見偵查卷第十五頁、十六頁）。3.八十
    九年二月十一日於偵查中稱：安非他命是查獲前一星期向乙○○買的，第二次是
    查獲前二天（八十九年一月廿五日）向他買的，是到竹縣湖口鄉他朋友家，第一
    次是與邱俊宏、乙○○三個人去的，伊拿錢給乙○○，他進入他朋友家拿，伊與
    伊表弟邱俊宏去車上等，第一次買三十四公克，是二萬二千元，第二次是去龍潭
    交流道，伊自己一個人去，乙○○與另一朋友分別開二部車來，他的朋友伊不認
    識，乙○○叫伊上他的車之後，他下車到他朋友車上拿來給伊，伊才下車，他們
    就開車走了，那個人的車貼隔熱紙，伊未看出那個人，第二次買八十公克，是五
    萬五千元（詳見偵查卷第八十八頁反面至第八十九頁）。4.八十九年七月十八日
    於偵查中稱：伊開福特天王星ＦＪ─八二二八號深藍色的車到交流道等乙○○及
    貨主來，後來乙○○開一部馬自達三二三寶藍色車停在伊旁邊，叫伊上車，伊上
    車坐在乙○○的車上，貨主開ＢＭＷ五字頭的車，開在乙○○車後，伊等交流道
    繞一圈停在對向車道，伊將錢拿給乙○○，乙○○就下車到ＢＭＷ車上拿安非他
    命，錢交給那個人並拿安非他命回到車，載伊到高速公路橋下，乙○○就叫伊下
    車，伊就到對向車道開伊自己的車。伊拜託乙○○替伊調安非他命，他應該未賺
    差價（詳見偵查卷第一九四頁反面、第一九五頁）。5.八十九年十一月十四日於
    原審中證稱：第一次在湖口，乙○○開車載伊及邱俊宏到湖口去，伊用二萬二千
    元買一兩安非他命，詳細地點伊不知道。第二次在北二高龍潭交流道，伊自己開
    車去，現場有乙○○在場，乙○○開車過去，還有另外一個人也開車過去，到現
    場伊把錢交給乙○○，乙○○再到另一輛車裡面買，這次花了六萬元買三兩安非
    他命。八十九年一月二十七日，伊打電話給邱俊宏、乙○○叫他們幫伊調安非他
    命，伊等約在北二高竹東交流道下等候，邱俊宏、乙○○他們一來現場就被警察
    查獲，當天還沒有交易，電話通知，伊告知他們說要跟他們買三兩，價錢還沒有
    講，這一次是配合警方聯絡邱俊宏、乙○○（詳見原審卷(一)第七十五頁至第七十
    六頁）。6.九十年十月十二日於原審，法官問：是否曾向乙○○買過安非他命？
    答：伊沒有向他買過，伊是拿錢請他帶伊去買，一共二次，第一次是八十九年一
    月二十三日，伊等到湖口去買，當天由乙○○開車載伊和邱俊宏到湖口的一個小
    路口，由乙○○開車進去，伊和邱俊宏在路邊等候，伊拿給乙○○二萬二千元，
    買一兩的安非他命，他進去以後，一下子就出來，交給伊一兩安非他命。第二次
    是八十九年一月二十五日，在北二高龍潭交流道，伊開車在交流道等乙○○，乙
    ○○自己開一部馬自達車，然後伊上他的車，在附近繞了一圈，伊拿給他五萬五
    千元，請他替伊買二兩半的安非他命，在他車後有一輛鐵灰色ＢＭＷ車，他就下
    車向該部ＢＭＷ車內的人買安非他命二兩半交給伊，然後伊等就各自分開（詳見
    原審卷(二)第二三八頁）。
  (四)警方於八十九年一月二十七日下午三時五十分許，在台北縣板橋市○○街一０六
    號查獲彭富明，並在其手提袋內起出安非他命十包淨重七十七‧二公克，而扣於
    台灣板橋地方法院檢察署八十九年度偵字第三五四六號彭富明違反毒品危害防制
    條例案內，此有贓證物品清單在卷可憑（見該偵查卷第二十六頁），且該安非他
    命經法務部調查局檢驗無誤，有該局八十九年四月十四日陸(一)字第八九０二五
    六八六號檢驗結果表在卷可參（見台灣板橋地方法院八十九年度訴字第三二七號
    卷第二三頁、四十頁、四一頁）。又警方於八十九年一月二十七日晚上十時三十
    分許，在新竹縣北二高竹東交流道下，查獲被告乙○○與邱俊宏時，在邱俊宏身
    上起出四包安非他命及分裝袋十二只暨該車內前座腳踏板位置查獲一包安非他命
    ，此有扣押物品清單在卷（見偵查卷第七十七頁），而該安非他命亦經內政部警
    政署刑事警察局鑑驗無誤（五包合計淨重三．一公克，鑑定取樣後，餘淨重三公
    克），有該局九十年四月二十三日刑鑑字第三八二二七號鑑驗通知書在卷（見原
    審卷(二)第一四二頁）。另彭富明向乙○○購買安非他命之目的係供己販賣之用，
    業經另案判處有期徒刑五年確定，此有最高法院九十年度台上字第一八七五號卷
    可考。
  (五)0000000000號行動電話，申請使用人係被告乙○○，此有遠傳電信股
    份有限公司函在卷（見偵查卷第一００頁）。
  (六)原審法院對甲○○、被告乙○○實施測謊鑑定，鑑定結果「一甲○○稱(一)渠沒有
    販售安非他命；(二)渠不知道乙○○有無販售安非他命。上述問題經測試均無情緒
    波動反應，研判未說謊。二乙○○：(一)甲○○有販賣安非他命給渠；(二)渠沒有販
    售安非他命。上述問題經測試均呈情緒波動反應，研判有說謊。」，此有法務部
    調查局鑑定通知書一紙在卷（見原審卷(二)第二三一頁）。又被告甲○○並無販賣
    安他命給被告乙○○，此部分業據本院判決在案，有判決正本在卷可憑。
  (七)綜上：依被告乙○○、同案被告邱俊宏暨彭富明右揭所供，可見被告乙○○確有
    於八十九年一月二十三日、二十五日分別交付安非他命給彭富明；而被告乙○○
    於八十九年一月二十三日交付安非他命給彭富明時，同案被告邱俊宏亦有在場；
    且係由同案被告邱俊宏介紹被告乙○○與彭富明認識。再被告乙○○於八十九年
    一月二十三日交付安非他命一兩給彭富明時，彭富明究係交付二萬二千元或二萬
    三千元給被告乙○○，被告乙○○前後所述不一；惟彭富明就此始終稱其是交付
    二萬二千元給被告乙○○；本諸罪疑利益歸被告之法則，就此若採較低之金額即
    二萬二千元對被告較有利，是此應採二萬二千元為準。又被告乙○○於八十九年
    一月二十五日係交付二兩半或三兩安非他命給彭富明；而彭富明係交付五萬五千
    元或六萬元給被告乙○○，被告乙○○與彭富明就此所述不一，本諸罪疑利益歸
    被告之同一法則，是此應採被告乙○○係交付二兩半之安非他命給彭富明，而彭
    富明則是交付五萬五千元給被告乙○○為據。另依被告乙○○、同案被告邱俊宏
    暨彭富明右揭供述，可見八十九年一月二十七日，乃彭富明被警查獲後在警察授
    意下，由彭富明打電話約被告乙○○、同案被告邱俊宏出來，因而逮捕被告乙○
    ○及同案被告邱俊宏。如上所述，被告乙○○確有交付安非他命給彭富明，並有
    向彭富明收取款項，被告乙○○雖辯稱其僅是轉讓安非他命給彭富明，其並未賺
    取差價；而彭富明亦附和稱被告乙○○應未賺取差價云云，惟被告乙○○與彭富
    明就此所述，要與常情相悖。蓋被告乙○○與彭富明間並無深交故情，衡情被告
    乙○○應無甘冒被查獲之風險而無償轉讓安非他命給彭富明之理。況彭富明購買
    安非他命之目的係供己販賣之用，衡情被告乙○○更無多次無償轉讓安非他命給
    彭富明之理。且衡之八十九年一月二十七日，彭富明在警方授意下打電話與被告
    乙○○聯絡佯稱要購買安非他命時，被告乙○○乃與同案被告邱俊宏攜帶安非他
    命驅車前往約定地點，準此益徵被告乙○○並非無償代彭富明向第三人調取安非
    他命，而是要販賣安非他命給彭富明。至被告乙○○雖辯稱八十九年一月二十七
    日是要過去告知彭富明，其調不到安非他命云云，惟被告乙○○苟係要告知彭富
    明其調不到安非他命，其逕可在電話中告知即可，何須與同案被告邱俊宏驅車前
    往約定地點並被查獲上揭五包安非他命之理？綜合上揭各節所述，可見被告乙○
    ○交付安非他命給彭富明並向彭富明收取款項，顯係基於買賣安非他命之關係。
    是被告乙○○所辯其係無償轉讓云云，要屬飾卸之詞，不足採信。本件事證明確
    ，被告乙○○之犯行堪以認定，自應依法論科。
二、核被告乙○○所為，係犯毒品危害防制條例第四條第二項之販賣第二級毒品罪；
    其販賣安非他命前之非法持有安非他命低度行為，應為販賣之高度行為所吸收，
    不另論罪。公訴人認被告乙○○所為係犯同法第八條第二項之轉讓第二級毒品罪
    ，顯有誤會，惟其犯罪事實既屬同一，起訴法條應予變更。如上所述，彭富明於
    八十九年一月二十七日係為配合警方而向被告乙○○偽稱欲再購買安非他命，實
    際上彭富明該次雖無購買安非安非他命之真意，但被告乙○○與彭富明電話聯絡
    後，其隨即與同案被告邱俊宏攜帶安非他命依約前往欲交易，自屬已手販賣安
    非他命之行為，是被告乙○○此次行為，應認為已成立販賣安非他命未遂罪（最
    高法院八十七年度台上字第三二０六號判決參照）。被告乙○○先後二次販賣安
    非他命既遂犯行與最後一次販賣未遂犯行，時間緊接，罪名與構成要件相同，顯
    係基於概括犯意而為，應依刑法第五十六條連續犯之規定論以一販賣既遂罪，並
    加重其刑。前揭第三次販賣未遂犯行，與前揭兩次販賣既遂犯行，具有連續犯之
    裁判上一罪關係，是第三次販賣未遂犯行自為起訴效力所及，本院得一併審理，
    併此敘明。被告與同案被告邱俊宏間，就前揭第三次販賣未遂犯行，有犯罪聯絡
    及行為分擔，應論以共同正犯。查被告乙○○有多次前科，其中曾於八十五年間
    因違反麻醉藥品管理條例案件，經原審法院判處有期徒刑七月，於八十六年十月
    十三日執行完畢，有台灣高等法院被告全國前案紀錄表一份在卷可稽，其於上開
    有期徒刑執行完畢後五年內，再犯本件有期徒刑以上之罪，為累犯，應依刑法第
    四十七條規定遞加重其刑。原審據以論罪科刑，原非無見，惟原審漏未論及被告
    乙○○上揭販賣未遂犯行，自有未合。被告上訴否認販賣安非他命犯行，請求撤
    銷原審判決雖無理由，惟原審判決既有上揭可議之處，就被告乙○○之部分，自
    無可維持，應予撤銷改判。爰審酌被告乙○○意圖得利，罔顧他人身體健康而販
    賣安非他命，所販賣之安非他命之數量不多，及犯罪之動機、方法、犯後態度等
    一切情狀，量處如主文第二項所示之刑。扣案之安非他命五包（合計淨重三公克
    ），係第二級毒品，應依毒品危害防制條例第十八條第一項前段之規定，沒收銷
    燬之。至被告乙○○賣給彭富明之十包（合計淨重七十七點二公克），已屬彭富
    明所有，且已在彭富明前揭案件中諭知沒收銷燬之，自無庸再於本案中為沒收銷
    燬之諭知，併此敘明。又被告乙○○販賣安非他命所得共七萬七千元，雖未扣案
    ，仍應依毒品危害防制條例第十九條第一項宣告沒收，如全部或一部不能沒收時
    ，以其財產抵償之。
據上論結，應依刑事訴訟法第三百六十九條第一項前段、第三百六十四條、第二百九
十九條第一項前段、第三百條，毒品危害防制條例第四條第二項、第十八條第一項、
第十九條第一項，刑法第十一條前段、第二十八條、第五十六條、第四十七條，判決
如主文。
本案經檢察官張啟彬到庭執行職務。
中    華    民    國    九十一    年      六        月      二十五    日
                              臺灣高等法院刑事第二十四庭
                                  審判長法  官  陳  貽  男
                                        法  官  李  世  貴
                                        法  官  陳  憲  裕
右正本證明與原本無異。
如不服本判決應於收受送達後十日內向本院提出上訴書狀，其未敘述上訴之理由者並
得於提起上訴後十日內向本院補提理由書（均須按他造當事人之人數附繕本）。
                                        書記官  劉  育  妃
中    華    民    國      九十一  年      六        月     二十六       日
附錄本案論罪科刑法條全文
毒品危害防制條例第四條第二項
製造、運輸、販賣第二級毒品者，處無期徒刑或七年以上有期徒刑，得併科新臺幣七
百萬元以下罰金。
